【裁判字號】    92,簡,244
【裁判日期】    921128
【裁判案由】    營業稅
【裁判全文】
高雄高等行政法院簡易判決                          九十二年度簡字第二四四號
    原      告  萬有營造有限公司
    代  表  人  甲○○
    被      告  財政部台灣省南區國稅局
    代  表  人  乙○○  局長
右當事人間因營業稅事件，原告不服財政部中華民國九十二年五月十六日台財訴字第
０九二００一五五六０號訴願決定，提起行政訴訟。本院判決如左：
    主  文
原告之訴駁回。
訴訟費用由原告負擔。
    事  實
一、緣原告於申報民國（下同）八十八年一至二月銷售額及應納稅額時，將應申報之
    八十八年一月間銷售勞務予唐榮鐵工廠股份有限公司機械廠（以下簡稱唐榮機械
    廠）所開立之統一發票，字軌號碼：ＴＫ00000000號乙張，銷售額新台
    幣（下同）一、七四九、二七一元，營業稅額八七、四六四元，誤為作廢發票，
    並將應作廢之統一發票，字軌號碼：ＴＫ00000000號乙張，申報銷售額
    八八、六０五元，稅額四、四三０元，經高雄縣稅捐稽徵處查獲，審理違章成立
    ，乃核定補徵營業稅八三、０三四元（原告已於八十八年七月十六日繳納），並
    按所漏稅額處二倍之罰鍰計一六六、０００元（計至百元止）。原告不服，申請
    復查，因原告違章期間短漏報銷售額僅佔該期全部銷項稅額比率百分之三．三八
    ，符合高雄縣稅捐稽徵處所訂定「擴大營業稅違章行政救濟案件協談範圍標準」
    ，遂以協談方式改按所漏稅額處一倍罰鍰八三、０００元（計至百元止）。原告
    乃於八十九年三月八日以書面向高雄縣稅捐稽徵處撤回復查申請，並經該處受理
    。嗣原告復於八十九年四月二十七日再向高雄縣稅捐稽徵處申請復查，經該處以
    本案已告確定，復查程序不合，予以駁回；原告仍不服，提起訴願，經財政部九
    十一年九月二十日台財訴字第０八九００五五五八一號訴願決定：「原處分（復
    查決定）撤銷，由原處分機關另為處分。」嗣經高雄縣稅捐稽徵處重核復查決定
    維持原核定處一倍罰鍰八三、０００元（計至百元止），原告猶未甘服，再次提
    起訴願，遭決定駁回，遂提起本件行政訴訟。
二、本件原告起訴意旨略以：高雄縣稅捐稽徵處於八十八年六月二十八日以高縣稅工
    字第０八五０七七號函調查「ＴＫ00000000號」之統一發票，原告乃提
    供領用發票證明單及說明，因原告惟恐仍有申報錯誤情事，遂行檢查發票，始發
    現ＴＫ00000000號統一發票與ＴＫ00000000號統一發票有申報
    錯誤之情形，隨即於八十八年七月十六日依規定完成補繳補報程序，本件初始查
    核ＴＫ00000000號統一發票，發文日（調查基準日）八十八年八月二日
    ，然原告早於八十八年七月十六日即依規定自動補繳補報完畢，自不應受處罰，
    求為判決訴願決定及原處分均撤銷等語。被告則以：ＴＫ00000000號統
    一發票，原告於申報八十八年一至二月銷售額及稅額時已誤報為作廢，致造成短
    漏報銷售額及短繳稅額事實，高雄縣稅捐稽徵處於八十八年六月二十八日函請原
    告提供發票、明細表、帳簿備查，至發票字軌號碼不符部分，經查係因買方唐榮
    機械廠採媒體申報誤將該進項發票登錄為ＴＫ00000000號，原告係於八
    十八年七月十六日補繳營業稅，嗣於八十八年八月十六日向高雄縣稅捐稽徵處補
    申報，是本件並無稅捐稽徵法第四十八條之一自動補報補繳免罰規定之適用，惟
    因其符合高雄縣稅捐稽徵處訂定「擴大營業稅違章行政救濟案件協談範圍標準」
    ，原處分依首揭規定按所漏稅額酌情減輕處一倍罰鍰八三、０００元，並無違誤
    等語，資為抗辯。
三、按營業稅自九十二年一月一日起改由各地區國稅局自徵，本件原告與高雄縣稅捐
    稽徵處間營業稅事件之行政訴訟，自應由被告承受，合先敘明。
四、按「納稅義務人自動向稅捐稽徵機關補報並補繳所漏稅款者，凡屬未經檢舉、未
    經稽徵機關或財政部指定之調查人員進行調查之案件，左列之處罰一律免除；．
    ．．：一、本法第四十一條至第四十五條之處罰。二、各稅法所定關於逃漏稅之
    處罰。」為稅捐稽徵法第四十八條之一第一項所明定。次按「營業人除本法另有
    規定外，不論有無銷售額，應以每二月為一期，於次期開始十五日內，填具規定
    格式之申報書，檢附退抵稅款及其他有關文件，向主管稽徵機關申報銷售額、應
    納或溢付營業稅額。．．．」、「納稅義務人，有左列情形之一者，除追繳稅款
    外，按所漏稅額處一倍至十倍罰鍰，並得停止其營業：．．．三、短報或漏報銷
    售額者。」行為時營業稅法第三十五條第一項前段及第五十一條第三款亦有明文
    。
五、經查，原告於申報八十八年一至二月銷售額及應納稅額時，將應申報之八十八年
    一月間銷售勞務予唐榮機械廠所開立之統一發票，字軌號碼：ＴＫ000000
    00號乙張，銷售額一、七四九、二七一元，營業稅額八七、四六四元，誤為作
    廢發票，並將應作廢之統一發票，字軌號碼：ＴＫ00000000號乙張，申
    報銷售額八八、六０五元，稅額四、四三０元等情，業據兩造分別陳明在卷，復
    有營業人使用三聯式統一發票明細表、上開統一發票、新竹縣稅捐稽徵處八十九
    年二月二日八九新縣稅工字第０二三五０號函、營業稅繳款書等影本附原處分卷
    可稽，洵堪認定。原告主張其自行發現ＴＫ00000000號統一發票與ＴＫ
    00000000號統一發票有申報錯誤之情形，並於調查基準日前自動補繳補
    報完畢，自不應受處罰云云。
六、按「稅捐稽徵法第四十八條之一所稱進行調查之作業步驟及基準日之認定原則－
    營業稅：．．．二、異常資料之案件．．．（二）左列案件，經辦人員應於簽收
    當日簽報並陳明涉嫌違章情節與事項，發函通知營業人限期提供帳簿憑證等相關
    資料接受調查，以確認涉嫌違章事實並以函查日（即發文日）為調查基準日。．
    ．．２、短、漏報銷售額者。３、進、銷項稅額不符者。」為財政部八十年八月
    十六日台財稅字第八０一二五三五九八號函釋在案。上開函釋係財稅最高主管監
    督機關之財政部對稅捐稽徵法第四十八條之一第一項所稱「進行調查」之認定所
    為之釋示，其依營業稅申報及查核程序之特性，規定進行調查之作業步驟及基準
    日，俾利下級稅捐機關認定得否免予裁罰之依據，符合該條文鼓勵納稅義務人誠
    實自動申報之立法意旨，爰予援用。查，系爭交易發票ＴＫ00000000號
    ，原告於申報八十八年一至二月銷售額及稅額時，誤報為作廢，致造成短漏報銷
    售額及短繳稅額之事實，高雄縣稅捐稽徵處乃於八十八年六月二十八日函請原告
    提供發票、明細表、帳簿備查等情，此有營業人進銷項憑證交查異常查核清單、
    高雄縣稅捐稽徵處八十八年六月二十八日高縣稅工字第０八五０七七號函等影本
    附原處分卷足稽。又營業人進銷項憑證交查異常查核清單上所載，將發票字軌號
    碼ＴＫ00000000號誤載為ＴＫ00000000號之原因，係因買方唐
    榮機械廠採媒體申報誤將該進項發票登錄錯誤所致，然上開查核清單已載明查核
    之商號名稱及地址，銷售及買受商號之統一編號，銷售額及稅額等資料，故其交
    易異常之憑證，由上開資料之記載，已得確定為ＴＫ00000000號，而非
    ＴＫ00000000號。至發票號碼登錄錯誤，乃屬更正之問題，對本件調查
    基準日之認定，應不生影響。況且，高雄縣稅捐稽徵處於前揭日期函請原告提供
    發票等帳證資料，已請求原告提出八十八年一至二月發票，自包括ＴＫ0000
    0000號發票在內，揆諸前揭函釋意旨，本件調查基準日自應為八十八年六月
    二十八日。
七、次按「人民違反法律上之義務而應受行政罰之行為，法律無特別規定時，雖不以
    出於故意為必要，仍須以過失為其責任條件。但應受行政罰之行為，僅須違反禁
    止規定或作為義務，而不以發生損害或危險為其要件者，推定為有過失，於行為
    人不能舉證證明自己無過失時，即應受處罰。．．．」業經司法院釋字第二七五
    號解釋在案。按營業人每二個月須向主管稽徵機關申報銷售額及應納稅額，原告
    既有申報營業稅之經驗，對於已作廢之發票不得申報銷售額，自無不知之理。又
    系爭ＴＫ00000000號發票，銷售額一、七四九、二七一元，營業稅額八
    七、四六四元，而已作廢之ＴＫ00000000號發票，銷售額八八、六０五
    元，稅額四、四三０元，該二紙發票之銷售額及稅額明顯不同，不致混淆不清，
    原告卻將上開已作廢發票之銷售額及稅額，向高雄縣稅捐稽徵處申報營業稅，而
    上開未作廢之發票，則未申報，其縱無故意，亦難謂無過失，揆諸前揭解釋意旨
    ，自應受罰。又本件調查基準日為八十八年六月二十八日，而原告於八十八年七
    月十六日始補繳所漏稅款，已在調查基準日之後，核與稅捐稽徵法第四十八條之
    一第一項規定之免罰要件不符。原告主張其在調查基準日前，已補報補繳所漏稅
    款，應免予處罰云云，自不足採。
八、綜上所述，原告之主張既不足取，其補報補繳系爭稅款既在調查基準日之後，自
    不符稅捐稽徵法第四十八條之一第一項規定之免罰要件，被告按原告所漏稅額處
    一倍之罰鍰八三、０００元（計至百元止），揆諸前揭法律規定，並無違誤。訴
    願決定予以維持，亦無不合。原告起訴意旨求為撤銷，為無理由，應予駁回。並
    不經言詞辯論為之。
九、據上論結，本件原告之訴為無理由，依行政訴訟法第二百三十三條第一項、第二
    百三十六條、第一百九十五條第一項後段、第九十八條第三項前段，判決如主文
    。
中      華      民      國    九十二    年      十一    月    二十八    日
                              高雄高等行政法院第一庭
                                          法      官  李協明
右為正本係照原本作成。
如不服本判決，應於送達後二十日內，向本院提出上訴狀並表明上訴理由，如於本判
決宣示後送達前提起上訴者，應於判決送達後二十日內補提上訴理由書（須按他造當
事人人數附繕本）。
提起上訴應預繳送達用雙掛號郵票七份（每份三十四元）。
中      華      民      國    九十二    年      十一    月    二十八    日
                                          法院書記官  蔡玫芳
附註：
行政訴訟法第二百三十五條（第一項、第二項）：
對於適用簡易程序之裁判提起上訴或抗告，須經最高行政法院之許可。
前項許可，以訴訟事件所涉及之法律見解具有原則性者為限。


司法院資訊處製作；財團法人民間司法改革基金會備份。
